臺灣基隆地方法院刑事判決　　　　　　　　94年度訴字第61號
公　訴　人　臺灣基隆地方法院檢察署檢察官
被　　　告　甲○○
指定辯護人　本院公設辯護人　乙○○
上列被告因詐欺等案件，經檢察官提起公訴（93年度偵字第4403
號），本院判決如下：
    主  文
甲○○幫助意圖為自己不法之所有，以詐術使人將本人之物交付
，處有期徒刑貳月，如易科罰金以參佰元折算壹日。
    事  實
一、甲○○本於民國九十二年一月十日在中華郵政股份有限公司
    （下稱中華郵政）基隆安樂路郵局開立有帳號022241號之存
    簿儲金帳戶，嗣因經濟困窘，其於九十三年四月間見報紙上
    刊登販賣帳戶之小廣告，雖可預見金融帳戶提供他人使用，
    將幫助他人實施詐欺犯罪，仍基於縱有人以其金融帳戶實施
    詐欺犯罪亦不違背其本意之幫助故意，而撥打報上所刊登之
    電話，並與自稱「小寶」之某不詳姓名成年男子聯絡約定由
    甲○○於同年月十六日前往基隆安樂路郵局辦理使用電話語
    音服務，待辦畢，即於同日約至安樂社區某處以新台幣（下
    同）四千元之代價，將前開帳戶販予「小寶」，並交付該帳
    戶存摺、金融卡、提款密碼予「小寶」，「小寶」即同時交
    付四千元予甲○○以交換前開帳戶存摺、金融卡、提款密碼
    。「小寶」取得甲○○之上開帳戶及金融卡等物後，即基於
    與其他不詳姓名成年人意圖為自己不法之所有之共同犯意聯
    ，由不詳姓名之成年人於九十三年四月十九日下午四時卅分
    許，打電話至丙○○家中，訛稱其子謬宇光積欠債務而為渠
    等所控制，如欲再見其子，需匯款十五萬元至指定之甲○○
    前開郵局帳戶，丙○○因聽聞電話中有其子哭喊救命之聲音
    ，而信以為真，遂依指示持其父翁長祥之中華郵政高雄五塊
    厝郵局存摺，於九十三年四月十九日下午四時三十九分十五
    秒，在高雄市苓雅區○○○路二三七號中華郵政高雄五塊厝
    支局，匯款十五萬元至甲○○所有之上開帳戶內，旋於同日
    為人提領一空。甲○○不知其上開帳戶因丙○○報警而被列
    為警示帳戶，仍於九十三年八月十六日下午一時許至中華郵
    政基隆安樂路郵局辦理遺失重新開戶而為郵局人員報警當場
    查獲。
二、案經基隆市警察局第四分局報告臺灣基隆地方法院檢察署檢
    察官偵查起訴。
    理  由
一、訊據被告甲○○對於上開事實坦承不諱，並據被害人丙○○
    於警訊指述明確，且有中華郵政所提供之被告重新開戶所填
    具之開戶資料、掛失止付申請書、金融卡申請書、客戶歷史
    交易清單各一紙、翻拍之提款畫面照片二幀、使用電話語音
    服務申請書、郵政國內匯款執據各一紙、中華郵政九十四年
    一月四月儲字第0940701791號函及其附件附卷可參，足認被
    告確有以四千元之代價提供前開帳戶存摺、提款卡等物與「
    小寶」之事實。再依金融機構接受客戶申請一般存款帳戶之
    現況，絕大多數不須任何條件，亦無須任何費用，即任何人
    均可辦理金融帳戶存摺使用，如無特殊理由，實無借用他人
    存摺使用之必要；而金融存摺事關存個人財產權益之保障，
    倘有不明之金錢來源，甚而悠關個人之法律上之責任，其專
    有性甚高，除非本人、與本人具有信賴關係或其他特殊原因
    ，難認有何流通使用之可能，一般人均有妥為保管防阻他人
    任意使用之認識；縱使特殊情況偶有交付他人使用之需，亦
    必然深入瞭解用途及合理性後，再行提供以使用，方符常情
    ；且該等專有物品如落入不明人士手中，而未加以闡明正常
    用途，極易被利用為與財產有關之犯罪工具，此為吾人依一
    般生活認知所易於體察之常識；又有犯罪意圖者，非有正當
    理由，竟提供金錢代價徵求他人之帳戶，則客觀上可預見其
    目的，係供為某筆資金之存入，後再行領出之用，且該筆資
    金之存入及提領過程係有意隱瞞其流程或避免行為人身分曝
    光之用意，一般人本於一般認知能力均甚易於瞭解。查被告
    為年滿三十餘歲之成年男子，並非無社會經驗之人，就提供
    帳戶與不認識之人使用，將為他人作為詐欺犯罪之工具，而
    有幫助他人犯罪之可能，自難諉為不知，亦非全然無可預見
    。是被告可預見金融帳戶存摺提供他人使用，將幫助他人實
    施詐欺犯罪，但因貪圖區區四千元之利益，仍將上開帳戶賣
    予「小寶」使用，被告顯有縱有人以其金融帳戶實施詐欺犯
    罪亦不違背其本意之幫助故意自明。
二、按刑法上之幫助犯，係指以幫助之意思，對於正犯資以助力
    ，而未參與實施犯罪之行為者而言，最高法院四十九年臺上
    字第七十七號判例意旨可資參照；被告所為，基於幫助之意
    思，出賣自己之帳戶予「小寶」等人，以供被害人轉帳之用
    ，而為詐欺罪構成要件以外之行為；而「小寶」等人，以擄
    得被害人之子為由，誘騙被害人匯款，造成被害人之存款轉
    入被告之帳戶，而取得得向銀行請求給付上開金額之權利，
    核被告所為，係犯刑法第三十條第一項、第三百三十九條第
    一項之詐欺取財罪之幫助犯。被告係幫助他人犯罪，爰依刑
    法第三十條第二項規定減輕之。又本院將被告送請國軍北投
    醫院作精神鑑定，該院認為被告案發時處於精神耗弱狀態，
    此有該院精神鑑定報告書一份在卷可稽，爰應依刑法第十九
    條第二項之規定遞減其刑。爰審酌被告因一時貪圖小利，任
    意提供帳戶存摺、提款卡等物幫助他人詐財、造成被害人之
    損失金額、犯後坦承犯行、惟未與被害人達成和解之犯後態
    度等一切情狀，量處如主文所示之刑，並諭知易科罰金之折
    算標準。
三、公訴意旨另以：被告所為可能涉嫌犯刑法第三百四十條之常
    業詐欺之幫助犯、另涉犯洗錢防制法第九條第一項之幫助洗
    錢罪嫌云云。(一)按犯罪事實應依證據認定之，無證據不得認
    定其犯罪事實；不能證明被告犯罪者，應諭知無罪之判決，
    刑事訴訟法第一百五十四條第二項、第三百零一條第一項分
    別定有明文。又按洗錢防制法第一條規定：「為防制洗錢，
    追查重大犯罪，特制定本法」，其立法目的係為防止洗錢者
    利用各種管道漂白非法所得之洗錢行為，掩飾其犯罪事實，
    逃避或防礙重大犯罪之追查或處罰，以遏阻洗錢者享受其重
    大犯罪所得之財物或財產上利益；其保護之法益係國家對於
    重大犯罪之訴追及處罰權；洗錢防制條例第二條明定：「洗
    錢」之定義為：「(1)掩飾或隱匿因自己重大犯罪所得財物或
    財產上利益者。(2)掩飾、收受、搬運、寄藏、故買或牙保他
    人因重大犯罪所得財物或財產上利益者」，並於同法第三條
    第一項列舉「重大犯罪」之範圍；行為人掩飾或隱匿因自己
    或他人犯罪所得財物或財產上利益，或收受、搬運、寄藏、
    故買、牙保他人犯罪所得財物或財產上利益，未必當然成立
    洗錢罪，而須上開財物或財產上利益係自己或他人重大犯罪
    所得，且行為人基於逃避或防礙該重大犯罪之追查或處罰之
    犯意，並有為逃避或防礙該重大犯罪之追查或處罰之行為，
    始克相當，最高法院九十二年度台上字第二九六三號判決意
    旨可資參照。(二)查公訴人於本案僅查得被告出賣一本帳戶，
    且被害人亦僅一人，尚無從證明「小寶」等詐欺集團係實施
    常業詐欺犯罪，因之，亦無從認定被告於本案構成常業詐欺
    犯罪之幫助犯，是以，法條適用上自不應選擇刑法第三十條
    第一項、第三百四十條；又本案尚查無其他證據足資佐証被
    告有基於逃避或防礙洗錢防制法所稱重大犯罪之追查或處罰
    之故意或幫助犯意，揆諸前開最高法院判決意旨，自難以被
    告提供上開帳戶予「小寶」，即認被告有何幫助掩飾他人重
    大犯罪所得之意，應認不能證明被告此部分之幫助洗錢犯行
    。此外，復查無其他積極證據證明被告涉犯公訴人所指幫助
    洗錢之犯行，揆諸首開法條，本應諭知無罪之判決，然此部
    分若成罪，則與前開幫助普通詐欺犯行，有想像競合犯裁判
    上一罪之關係，自不另為無罪之諭知，附此敘明。
據上論斷，應依刑事訴訟法第二百九十九條第一項前段，刑法第
三十條、第三百三十九條第一項、第十九條第二項、第四十一條
第一項前段，罰金罰鍰提高標準條例第一條前段、第二條，判決
如主文。
本案經檢察官丁○○到庭執行職務
中　　華　　民　　國　　94　　年　　8 　　月　　4 　　日
                  刑事第三庭審判長法    官　鄭景文
                                  法　　官　王美婷
                                  法　　官  曾雨明
以上正本證明與原本無異。
對於本件判決如有不服，應於收受送達後10日內，向本院提出上
訴書狀，上訴於臺灣高等法院。
中　　華　　民　　國　　94　　年　　8 　　月　　9 　　日
　　　                            書 記 官  王靜敏
附錄法條：
中華民國刑法第339條第1項：
意圖為自己或第三人不法之所有，以詐術使人將本人或第三人之
物交付者，處5 年以下有期徒刑、拘役或科或併科1 千元以下罰
金。
